臺灣高等法院刑事判決　　　　　　　　　　　　　　九十一年度上易字第九一八號
　　上　訴　人　臺灣宜蘭地方法院檢察署檢察官
　　被　　　告　甲○○
右上訴人因被告賭博案件，不服臺灣宜蘭地方法院九十年度易字第六八七號中華民國
九十一年二月一日第一審判決（起訴案號：臺灣宜蘭地方法院檢察署九十年度偵字第
九四一號），提起上訴，本院判決如左：
    主  文
原判決撤銷。
甲○○意圖營利，供給賭博場所，處有期徒刑月，如易科罰金，以佰元折算壹日
，緩刑貳年。
扣案之麻將牌貳副沒收。
    事  實
一、甲○○意圖營利，於民國九十年三月七日下午二時許，提供其住處即宜蘭縣宜蘭
    市○○○路十七號為賭博場所，並以所有之麻將牌為賭具，擺設麻將桌二桌供友
    人沈楊秀梅、陳麗倩、羅金火、葉嘉照、乙○○、林鶴吉及不詳姓名年籍之成年
    男子二人賭博財物。以每自摸一次抽取新台幣（下同）五十元，每將（每將四圈
    ，每圈四局）以抽取二百元為限之方法抽頭。嗣於同日下午六時許，在上址為警
    當場查獲楊秀梅、陳麗倩、羅金火及葉嘉照以上開方法賭博財物，乙○○、林鶴
    吉在旁觀看（二名不詳姓名年籍之成年男子已先行離去），並扣得甲○○所有之
    前開麻將牌二副。
二、案經宜蘭縣警察局宜蘭分局報請臺灣宜蘭地方法院檢察署檢察官偵查起訴。
    理  由
一、認定被告犯罪事實所憑之證據及認定之理由：
  (一)被告甲○○之供述：坦承於九十年三月七日下午二時許，提供其宜蘭縣宜蘭市○
    ○○路十七號住處，供沈楊秀梅等人以麻將牌為賭具而賭博財物，遭警查獲。於
    警訊時並供稱：宜蘭縣宜蘭市○○○路十七號住處為伊自宅，由伊主持供友人賭
    博以麻將賭博財物之用，每次以每底新台幣一百元，每台新台幣二十元為賭資等
    語。
  (二)沈楊秀梅於警訊時之證述：伊於九十年三月七日下午二時許與陳麗倩、羅金火、
    葉嘉照在前開地點以麻將牌賭博財物，場所及麻將牌均是主持人甲○○提供，伊
    等用現金作為賭資，以每底一百元，每台二十元計算輸贏，抽頭金五十元，是伊
    等賭客拿出來的，伊賭資一千二百六十元等語（見偵查卷第八頁以下）。
  (三)陳麗倩於警訊時之證述：伊於九十年三月七日下午二時許至前開處所與沈楊秀梅
    、羅金火、葉嘉照以麻將牌賭博，場地及麻將牌均是甲○○提供，約定每底一百
    元，每台二十元，每將四輪，一輪四次，若有胡牌就給對方應有的底或台數不等
    ，每打玩一將就給甲○○五十元當清潔費，乙○○、林鶴吉被警查獲時正在旁觀
    看伊等賭博等語（見偵查卷第十頁以下）。
  (四)羅金火於警訊時之證述：伊於前開時、地有參與賭博，屋主甲○○是主持人，賭
    具是麻將牌二副，押注一百元，一台二十元，抽頭五十元買東西吃，伊看見同桌
    沈楊秀梅、陳麗倩、葉嘉照賭博，賭資一萬零一百六十元，伊賭資二千五百元等
    語（見偵查卷第十二頁至第十四頁反面）。
  (五)葉家照於原審訊問時之證述：於前開時地被警查獲時伊正在以麻將牌與沈楊秀梅
    、陳麗倩、羅金火賭博，伊係於當日下午二十進入該處賭博，以一局為一底，每
    底賭資一百元，另外再計算台數，一台以二十元計算，主持人為甲○○，抽頭金
    是自摸牌抽五十元，伊賭資一千元，共輸四百六十元等語（見偵查卷第十五頁以
    下）。
  (六)乙○○於警訊時之證述：伊於前開被警查獲當日十五時許進入上址以麻將牌與林
    鶴吉及另二名不詳姓名男子賭博財物，後該二名男子先行離去；賭資計算是一百
    元的底，二十元的台，抽頭金一將兩百元，交予提供場所之甲○○，伊賭資為六
    百五十元等語（見偵查卷第十七頁反面至第十九頁）。
  (七)林鶴吉於警訊時之證述：伊於前開被警查獲當日十五時許進入上址以麻將牌與乙
    ○○及另二名不詳姓名男子賭博財物，後該二名男子先行離去；抽頭金是自摸五
    十元，抽到兩百元，交予提供場所之甲○○買便當用的，伊賭資為六百五十元等
    語（見偵查卷第二十頁反面至第二二頁）。
  (八)扣案之麻將牌二副：被告供承係其所有供賭客賭博所用之物。
  (九)本院勘驗附於宜蘭縣警察局宜蘭分局偵查現場之錄影帶：現場畫面顯示有兩桌麻
    將桌，桌上均放置麻將牌，有警察及多位老年人在場，兩桌麻將桌外觀相似，均
    是深綠色桌面，麻將桌上都有放置麻將尺，被告表示上開處所係其自宅（見本院
    九一年四月二十六日訊問筆錄）。
  (十)本院勘驗證人乙○○警訊錄音帶：證人乙○○於警察問「打多大時？」，回答：
    是一底一百元，二十元一台；警察再問有無抽頭？乙○○稱有，自摸五十元，警
    察再問，抽幾次？是否是四次？乙○○稱：是。警察再問，是否一雀抽二○○元
    ，乙○○稱：是，並稱：「說抽不好聽啦！是要吃飯吃麵啦！」，警察問：從你
    身上拿出來要玩的錢是多少？乙○○稱：六百五十元。警察又問：何人提供場所
    ？乙○○稱：不太知道，只知到他先生姓陳等語，警察又問：抽的錢是否交給甲
    ○○？乙○○稱：是。（見本院九一年四月二十六日訊問筆錄第五頁）。
  (十一)綜上所述，沈楊秀梅、羅金火、葉嘉照、乙○○及林鶴吉於警訊時所述，賭客等
    係以每次押注一百元，每台二十元計算賭資，抽頭方法則由甲○○自自摸之人處
    抽取五十元，每將以抽取四次即二百元為限，作為佣金之事實，至屬明確。被告
    甲○○於警訊及偵查中所稱賭客交付用以購買便當之佣金五十元，應係抽頭金無
    誤。又被告提供自宅供友人以麻將牌對賭之事實，為被告所自承，並經證人等均
    指證無誤，且有麻將牌二副扣案可稽，並經本院勘驗前揭錄影帶屬實。從而，本
    件事證明確，被告基於營利之意圖，而供給賭博場所之犯行，洵堪認定。
二、對被告有利之證據及其辯解不予採納之理由：
  (一)被告辯稱：伊並沒有收取抽頭金營利云云，於本院訊問並否認警訊及檢察官訊問
    時曾稱：自賭客處獲取佣金買便當給賭客吃一語。而證人羅金火、陳麗倩、沈楊
    秀梅、林鶴吉、乙○○等人於原審訊問時，亦均改口否認有交付金錢予被告抽頭
    之行為（見原審九十年十二月二十一日訊問筆錄）。惟按證人或被告於案發之初
    之供述，較少權衡利害得失或受他人之干預，較諸事後翻異之詞為可信，故除非
    可證明其更異之詞與事實相符或其初供係虛偽者外，自不得任意捨棄初供不採。
    上開證人等於警訊時既均明確指稱被告確有收取抽頭金之行為，且經本院當庭勘
    驗被告於檢察官九十年三月八日訊問時及證人乙○○於警訊時之錄音帶，彼等所
    陳均與各該次訊問筆錄上所載大致相符，且證人乙○○於警訊時，就賭客以一底
    一百元押注，二十元一台計算賭金及賭客確有交付抽頭金與被告，其方式為自摸
    五十元，一雀抽四次，計二○○元等情，均證述甚詳（見本院九一年四月二十六
    日訊問筆錄第五頁）。足見被告與證人事後翻異前詞，要屬卸責及迴護被告之詞
    ，均不足採。
  (二)被告雖另辯稱：都是一些老朋友到伊住處玩麻將打發時間作為消遣等語，而否認
    有營利之意圖。惟查，被告於自宅係擺設麻將桌二桌供賭客賭博財物，桌上均放
    置麻將牌及麻將尺，且兩桌麻將桌外觀相似，業經本院勘驗扣案錄影帶無誤。參
    諸被告自承其與其夫均未參與賭博（見本院審判筆錄第四頁），證人乙○○、林
    鶴吉於二名不詳姓名年籍之成年男子離去前，亦使用另一麻將桌共同賭博財物等
    情，業經證人乙○○、林鶴吉證實，證人陳麗倩於警訊時另證稱：該賭博處有提
    供飲料等語。則被告提供自宅，擺設麻將桌，若僅供消遣，僅需邀二、三好友與
    己對打娛樂即可，焉有擺設麻將桌達二桌全供他人使用，並提供飲料供賭客無償
    飲用，自己反而未參與之理？是被告上開所辯顯與常情不符，實無可採。又被告
    除抽頭外，雖併提供便當、飲料予前往賭博之人食用，然此僅為招徠及服務賭客
    之手段，以自摸一次即抽頭五十元觀之，被告所提供之服務，當遠低於抽頭所得
    ，自不得以被告取部分抽頭所得購買便當、飲料，即認被告無營利之意圖。
三、原審判決應撤銷之理由：證人沈楊秀梅、羅金火、葉嘉照、乙○○及林鶴吉就被
    告之本件犯行於警訊時已證述明確，彼等於原審訊問時改稱並未給付被告抽頭金
    云云，係迴護被告之詞，並無可信，已如前述。上開證人於警訊時，雖未就賭資
    計算及被告抽頭方式，各自為完整之證述，然此或係因參與訊問之警員多人，每
    人之訊問之方法或內容各異所致，互核各證言雖略有出入，然就被告曾抽頭五十
    元之主要事實，則無二致。因之，證人陳麗倩雖證稱：「我們每打完一將即給五
    十元當清潔費」、陳樹木於警訊時僅稱﹕一將抽二百元各等語。然告訴人、證人
    之陳述有部分前後不符，或相互間有所歧異時，究竟何者為可採，法院仍得本其
    自由心證予以斟酌，非謂一有不符或矛盾，即應認其全部均為不可採信，其基本
    事實之陳述，若果與真實性無礙時，則仍非不得予以採信（最高法院七十四年台
    上字第一五九九號判例參照）。查陳麗倩就與其他賭客對賭之時地及方式等細節
    ，與各賭客所述，互核相符，其且明確陳稱：被告有收取抽頭金五十元等語，因
    之其就何時給付抽頭金乙節所陳縱與其餘證人不符，依上開判例意旨，仍不得認
    為其所為證言均不得採信。至於陳樹木部分，經本院勘驗警訊錄音帶結果，陳樹
    木明確供稱，自摸抽五十元，抽四次，一將抽二○○元等語，已如前述，亦即乙
    ○○之警訊筆錄記載：「有（抽頭）。一將新台幣貳佰元」等語僅係記載上之疏
    略，與其他賭客所述實相符合。因之，原判決徒以：證人沈楊秀梅、乙○○、林
    鶴吉、羅金火、陳麗倩等人於原審訊問時均否認交付抽頭金予被告，且各賭客於
    警訊時對把玩麻將之過程中何種情形需給付被告抽頭金，所言不符，即指彼等於
    警訊中所言有瑕疵，不得遽採為對被告論罪科刑之依據等語，尚有未洽。又本件
    雖未扣得賭客所支付被告之抽頭金，然賭客與被告間既已有給付抽頭金之約定，
    縱尚未現實給付予被告或未經扣案，仍無礙於被告具有營利意圖之認定，故原判
    決執扣案賭資分屬賭客所有（經查實未扣案，原審所述，應屬誤會），即據行推
    認賭客間均未有抽頭金之支出，要嫌速斷。原審判決未經詳查而有如上違誤，自
    屬無可維持，檢察官上訴意旨指摘原判決未當，為有理由，應由本院撤銷改判。
四、被告所犯罪名及量刑審酌之理由：
  (一)核被告所為係犯刑法第二百六十八條前段之圖利供給賭博場所罪。
  (二)爰審酌被告係一般之家庭主婦，所用手段雖非重大，犯罪所得利益非鉅，但對社
    會風氣有一定之影響，犯罪後仍避重就輕，飾詞卸責等一切情狀，量處如主文所
    示之刑，並諭知易科罰金之折算標準。又被告前未曾受有期徒刑以上刑之宣告，
    有臺灣高等法院被告全國前案紀錄表附卷可稽，其因一時貪欲，短於思慮，致觸
    犯本件犯行，經此偵審程序之教訓後，當能知所警惕，信無再犯之虞，本院認前
    開對其宣告之刑，以暫不執行為適當，爰宣告緩刑二年，以勵自新。
  (三)扣案之麻將二副，係被告所有供本件犯罪所用之物，業經被告自承無訛，應依刑
    法第三十八條第一項第二款宣告沒收。至公訴人聲請併予宣告沒收抽頭金八百元
    ，然本件並未扣得賭客給付被告之抽頭金，此部分聲請自無由准許；附此敘明。
五、適用法條：
  (一)程序法方面：刑事訴訟法第三百六十九條第一項前段、第三百六十四條、第二百
    九十九條第一項前段。
  (二)實體法方面：刑法第二百六十八條、第四十一條第一項前段、第七十四條第一款
    、第三十八條第一項第二款，罰金罰鍰提高標準條例第一條前段、第二條。
本案經檢察官鍾鳳玲到庭執行職務。
中    華    民    國    九十一    年      五        月        二十一    日
                              台灣高等法院刑事第七庭
                                  審判長法  官  吳  啟  民
                                        法  官  蘇  隆  惠
                                        法  官  林  瑞  斌
右正本證明與原本無異。
不得上訴。
                                        書記官  丁  淑  蘭
中    華    民    國     九十一   年       五       月     二十一       日
附錄本判決論罪科刑法條：
刑法第二百六十八條：
意圖營利，供給賭博場所或聚眾賭博者，處三年以下有期徒刑，得併科三千元以下罰
金。
